【裁判字號】    94,訴,451
【裁判日期】    951012
【裁判案由】    解聘
【裁判全文】
臺北高等行政法院判決
                                  94年度訴字第00451號
                              .
原      告  甲○○
訴訟代理人  張家聲  律師
被      告  國立花蓮教育大學（原名國立花蓮師範學院）
代  表  人  乙○○校長）住同.
訴訟代理人  魏辰州  律師
上列當事人間因解聘事件，原告不服教育部中華民國93年12月13
日台申字第0930163758再申訴評議決定，提起行政訴訟。本院判
決如下：
    主  文
原告之訴駁回。
訴訟費用由原告負擔。
    事  實
一、事實概要：
    原告係被告國立花蓮教育大學（原名為國立花蓮師範學院）
    副教授，因涉及「體適能課程」體脂肪測量過程中有不當接
    觸女學生身體敏感部位及對女學生身體不當評論情事，據被
    告學校性騷擾及性侵犯委員會( 以下稱處理委員會) 民國（
    下同）91年6 月18日完成調查並作成報告，一致決議原告行
    為已構成性騷擾的事實，建議提請被告教師評審委員會（下
    稱校教評會）討論適不適任的問題，並經被告92學年度第4
    次校教評會決議解聘。原告不服，向學校教師申訴評議委員
    會（下稱校申評會）提起申訴。經校申評會93年5 月24 日
    評議決定：「申訴無理由，原解聘處分應予維持。」原告不
    服，提起再申訴，經遭再申訴評議駁回，遂提起本件行政訴
    訟。
二、兩造聲明：
  (一)原告聲明：
    1.原處分、申訴評議及再申訴評議均撤銷。
    2.被告應給付原告新台幣（下同）1,189,097 元及自起訴狀
      繕本送達翌日起至清償日止按年息5 ﹪計算之利息，及自
      94年2 月起至原告復職之日止按月給付原告91,469元。3.
      訴訟費用由被告負擔。
  (二)被告聲明：
    1.駁回原告之訴。
    2.訴訟費用由原告負擔。
三、兩造之主張：
  (一)原告主張之理由：
    1.按「對於公務員之免職處分既係限制憲法保障人民服公職
      之權利，自應踐行正當法律程序，諸如作成處分應經機關
      內部組成立場公正之委員會決議，處分前並應給予受處分
      人陳述及申辯之機會，處分書應附記理由，並表明救濟方
      法、期間及受理機關等，設立相關制度予以保障。」司法
      院釋字第491號解釋著有明文。原告係被告依教育人員任
      用條例任用之教師，依教師法規定原告非有教師法第14
      條第1項所列各款情形之一，被告不得解聘原告，故系爭
      解聘之處分顯係限制原告服公職之權利，解聘處分之作成
      自亦應踐行正當法律程序。本件並無正式申訴提出：依
      被告性騷擾及性侵犯處理與防治實施要點 (以下稱實施要
      點)第5、6 、7 點規定，申訴分為非正式申訴及以書面或
      具名方式提出之正式申訴兩種，非正式申訴階段，受理申
      訴單位應協助申訴者與被申訴者協調解決問題；正式申訴
      後，始由被告處理委員會做成報告，依調查結果建議處遇
      及處分方式，由教評會或校長裁奪。原處分既係以被告處
      理委員會調查報告為認定處分事實之基礎，自應以有合乎
      被告實施要點規定之受害人正式申訴存在為前提。惟查卷
      內受害人書面申訴均未具名，而該書面申訴經申訴人A 女
      於台灣花蓮地方法院94年11月25日審理94年度易字第76
      號案件時證稱：「（你們是一開始就用書面申告？）一開
      始先跟教官說，之後才跟老師說，老師確定我們要申訴後
      ，老師叫我們先錄音，老師再把錄音的內容寫出來。」等
      語），顯見該書面申訴並非申訴人親自撰寫提出，是非僅
      該書面申訴內容與受害人陳述是否相符尚容有疑問，即以
      書面申訴提出之程序言，亦非適法。被告處理委員會主
      任委員蕭昭君94年11月25日在台灣花蓮地方法院刑事庭證
      稱：「（卷附的逐字稿及學生申訴函如何製作？）照著錄
      音帶聽而記錄，也是委員做的。」等語，顯見代理申訴人
      製作書面申訴之老師係具委員身分之人。依被告實施要點
      第3 點第1 小點規定委員會委員有涉入性騷擾或性侵犯之
      情事，應予迴避。 是被告處理委員會委員如係受申訴人
     委託提出書面申訴，則該委員與申訴人間就本案件即有代
     理或委任關係存在，依上開實施要點規定自應迴避本案之
     調查，惟處理委員會委員竟全數參與本案件調查並做成報
      告，無任何一委員迴避調查，足徵調查報告之作成亦非適
      法。原處分係依92年11月19日校教評會解聘原告之決議
      作成，惟依教育部部頒「教師解聘、停聘、不續聘案作業
      流程圖」規定教師有教師法第14條第1 項第1 至第6 款或
      第8 款情事時，應先經教師所屬科系查明事實、蒐集事證
      、提請系教評會審議，倘教師解聘、停聘及不續聘事證明
      確，而系教評會決議與法律規定明顯不合時，始得依被告
      教評會設置辦法第6 條規定交校教評會審議變更。本件申
      訴人申訴原告性騷擾案件，迭經原告所屬體育系系教評會
      （下稱系教評會）於91年7 月18日、同年8 月6 日、12月
      23日及92年1 月23 日 作成決議，均認為無法認定原告有
      違反教師法第14條規定之任何一款情事，惟被告校教評會
      竟不顧原告爭執，在申訴事證未臻明確，且系教評會決議
      原告無違反教師法第14條第1 項各款規定狀況下，逕於92
      年11月19日審議變更系教評會決議，上開校評會解聘原告
      之決議顯已違反被告教評會設置辦法第6 條規定。原告
      在歷次校教評會召開本件申訴案件之討論，僅曾於92年5
      月28日受通知到場陳述答辯，雖然該次陳述及答辯時間僅
      10餘分鐘即遭制止，並受令離場，致原告未能在場續就性
      騷擾及性侵犯處理委員會製作之光碟內容及委員提問申辯
      ，但原告所為陳述及答辯內容已令校教評會委員對於原告
      是否有性騷擾事實產生懷疑，委員會並旋即作成重新審議
      原告性騷擾案件之決議，足見原告是否能於校教評會審議
      時到場陳述及答辯，對於原告權益之維護確實影響至鉅。
      嗣92年9 月校教評會委員改選完畢，定於同年11月19日召
      開校教評會議決原告被申訴之性騷擾案件時，依法校教評
      會自應踐行更新審理程序，通知原告到場陳述及答辯，惟
      校教評會主席竟執無委員附議通知原告到場說明答辯之提
      議及申訴學生不願列席等欠缺法律依據之理由，不許原告
      到場陳述答辯，且在校教評會召開當場始將原告答辯書面
      資料交付校教評會委員閱讀，並於會後速將資料收回，任
      令校教評會委員在不明瞭案情之狀況下，草率作成解聘原
      告之決議，該決議自難謂與法之正當程序相符。依被告
      教評會設置辦法第2 條及第5 條規定，被告校長為當然委
      員並兼主任委員，且參與校教評會之議決，是被告之校長
      劉錫麒在校教評會議決時，自應保持客觀中立之立場，力
      求決議程序在公平公正情形下進行，然劉錫麒於92年5 月
      28日校教評會議決重新審議原告被申訴性騷擾案件後，竟
      於92年6 月11日校教評會決議前先行提出「遺憾的是發生
      事先的請託說項，甚至體育系教評委員自失立場，為被申
      訴人進行關說。」、「被申訴人上次會議本應就校教評會
      的決議提出說明，但從兩份補充說明看來，絲毫未見自我
      反省的態度。」、「畢竟性騷擾委員的報告，是經過該委
      員會慎重討論方才通過的。請各位委員直接以報告書內容
      為依據，避免節外生枝。如果委員對性騷擾委員會的調查
      立場有所質疑，校外顧問的檢視結果也不願採信，請提出
      處理方式。」等立場偏頗之言論，且劉錫麒與校教評會各
      委員間又有長官對下屬及師長對學生之上下隸屬關係，劉
      錫麒發表上開言論之目的顯係希望藉自己之言論影響委員
      之決議甚明。至92 年11 月19日校教評會決議時，部分委
      員雖經改選，但仍有部分連任委員曾經參與92年6 月11日
      校教評會之決議，連任之委員決議時自仍有受劉錫麒92年
      6 月11日發表言論影響之虞，是92年11月19日由劉錫麒擔
      任主任委員所召開之校教評會，自有相當理由足認其決議
      欠缺公正性。
    2.「懲戒處分之構成要件，法律以抽象概念表示者，其意義
      須難以理解，且為一般受規範者所得預見，並可經由司法
      審查加以確認，方符法律明確性原則。」司法院釋字第
      491號解釋著有明文。原處分係認定原告有教師法第14 條
      第1項第6款規定「行為不檢，有損師道，經有關機關查證
      屬實」情事而將原告解聘，惟何謂「行為不檢，有損師道
      」顯係抽象之概念，自應由司法機關加予審認，被告在未
      經司法機關認定原告確有性騷擾事實前，遽為解聘原告之
      處分，其處分顯非適法。
    3.被告實施要點第2 條第1 項雖規定有性騷擾之定義，但並
      未規定性騷擾之認定標準，故關於性騷擾之認定自應適用
      兩性工作平等法施行細則第4 條規定「就個案審酌事件發
      生之背景、工作環境、當事人之關係、行為人之言詞、行
      為及相對人之認知等具體事實」以為準據，從而，認定原
      告是否有性騷擾情事自不能僅以申訴人主觀認知為唯一之
      依據。茲就91年6 月3 日原告施測腰臀圍及皮脂厚時之客
      觀環境及行為、言詞說明如下，藉以釐清事實：客觀環
      境：91年6 月3 日腰臀圍及皮脂厚測量時，原告係將學生
      區分性別，先對男學生施測，再對女學生施測，施測時原
      告在前一星期課堂上曾經先請一位男同學進行測量項目示
      範及說明，而女學生因施測在後，在測量前亦可先觀察男
      學生如何進行測量，故女學生在測量時實無諉稱不知測量
      方法及測量項目之理由。另測量前學生亦可自由決定是否
      接受測量、接受哪一部分測量，且測量中學生亦可拒絕繼
      續接受全部或一部之測量。而測量時，學生依序排隊受測
      ，測量現場除原告與排隊受測之學生外，並有擔任記錄工
      作之學生在場，足證測量程序係在公開場合下進行，且受
      測學生在測量前也有完足之機會瞭解測量內容，並可依自
      己接受程度選擇是否接受測量及測量部位，有下列事證可
      資佐實：(1)A 女在申訴書載稱「關於在測量體脂肪的部分
      劉老師在上次上課的時候有說過大約要如何量，及要量哪
      些部位，還有親自測量同一堂課的男生，把他當作示範」
      ，可證施測前，原告確實已就測量內容向學生告知。(2)B
      女在申訴書載稱「老師帶我們到重訓室，準備要幫我們量
      體脂肪，老師說他要先幫男生量，在重訓室的休息室裡幫
      男生量‧‧‧因為有一大片的玻璃，在重訓室的人可以在
      外面看的到」，可證女學生在測量前，可先觀察男學生施
      測情形。(3)B 女另稱「因為裡面還有大概快10個女同學，
      所以當時我並不會感到害怕」，可證測量係在公開場合進
      行。(4)A 女94年11月25日在台灣花蓮地方法院刑事庭證稱
      「（被告在測量過程有無其他同學在旁邊？）那時候有，
      但他們不會一直停留在我旁邊，同學會在旁邊聊天，有同
      學在作記錄的，會比較注意老師說的數字。」可證施測時
      尚有同學在旁記錄。(5)C 女在申訴書載稱「雖然他事前有
      先說可以選擇是否要測量，並不強制規定一定要測量」、
      「我只測量了手臂、腰部和腹部」，E 女在申訴書載稱「
      接著老師問我要不要測背部脂肪，我說好，但是當老師要
      把衣服掀開來，我馬上拒絕」，可證學生可選擇是否接受
      測量、接受測量部位及測量中亦可拒絕測量。原告測量
      行為之正當性：原告係教授學生「健康與體適能」課程，
      而「腰臀圍及皮脂厚測量」即係令學生藉由身體體脂肪分
      佈情形瞭解自己健康狀況，及運動與體脂肪改變關係的最
      好方法，恆為教授同類學科教師採行之重要教學方式。而
      「腰臀圍及皮脂厚測量」係原告研修10餘年之專業項目，
      且測量後原告尚會安排學生在運動處方介入後進行「複測
      」，追蹤藉前後測差異令學生明瞭運動介入後脂肪厚度變
      化，進而瞭解運動對於健康之重要性，故測量之精準性亦
      為原告所著重，非不得已絕不放棄。而測量肩胛骨下方皮
      脂厚位置，恰係女性胸衣肩帶與釦帶相交之處（見原證10
      圖6 ），測量時胸衣如有妨礙測量情形，即需依影響狀況
      移動肩帶或解釦再行測量（仍有上衣遮擋，僅露出背部及
      皮膚）；腰臀圍測量，則應力求水平，而人身正面寬度大
      於側面寬度，正面測量較能掌握水平；另恥骨上方位置通
      常為人體最平坦部位，固定其上測量臀圍可避免移動提高
      測量準確度，凡此種種均係基於專業考量而為，不能以吾
      人日常生活量身製衣之經驗觀察，故台灣花蓮地方法院刑
      事庭特委請慈濟大學副教授黃森芳到庭擔任鑑定證人，提
      出關於「腰臀圍及皮脂厚測量」專業知識供法院認定事實
      ，茲依鑑定證人黃森芳證述與申訴人申訴事實比對，憑而
      證實原告接觸申訴人身體、接觸部位均有專業必要：(1)黃
      森芳證稱「（就你學術專業立場，健康體適能課程幫學生
      作體脂肪測量，是否有必要？）教學上是需要的。」，可
      證「腰臀圍及皮脂厚測量」之實施在教學上有其必要性。
      (2)黃森芳證稱「測量體脂肪的目的是為了瞭解身體上的脂
      肪細胞、數量，當然是掀開衣服測量較正確。」可見申訴
      人掀起衣服受測可提高測量正確性。(3)黃森芳證稱「（測
      量過程中，是不是無法避免要碰觸被測者肌膚？）一定會
      的。」「（測量腰圍時，是否會不可避免碰觸肌膚？）如
      果衣服拉起來會碰到。」可證測量過程中之皮膚接觸是不
      可避免的。(4)黃森芳證稱「（測量肩胛骨時，如果被測量
      者內衣肩帶剛好擋住測量點時，如何處理？）必須把內衣
      肩帶拿開。」可證原告將申訴人胸衣肩帶移動或解開釦帶
      ，在測量上確實有其必要性。至A 女申訴指稱原告在告知
      要解開胸衣釦帶後，未待其表示同意，即逕行解開釦帶之
      情形，則有可能係原告認為申訴人已觀察過多人測量情形
      ，且釦帶雖解開，但仍著上衣遮蔽並無不雅而疏於注意所
      致，原告絕無性騷擾意圖，此觀諸A 女（刑事案件代號C
      女）於台灣花蓮地方法院刑事庭證稱「（測量胛骨打開內
      衣扣子到扣回的時間？）大約有超過30秒。」、「（當時
      被告的手是否碰觸到你的皮膚？）沒有。」、「（被告在
      測量肩胛骨時，測量點是否就是內衣肩帶位置？）位置應
      該差不多，被告當時站在我背後，他說會擋到，但我不清
      楚是不是就是內衣肩帶的位置。」、「（肩胛骨的部位如
      何測量？）就是內衣肩帶中間的體脂肪，他有將肩胛骨中
      間的皮膚捏起來。」是原告在解開A 女胸衣釦帶後，並未
      與A 女肌膚進行逾越測量需要之接觸，且測量位置亦確實
      在胸衣肩帶位置，顯見原告解開A 女釦帶僅係為測量需要
      ，並非對A 女實施性騷擾。(5)黃森芳證稱「（測量臀圍時
      ，手會停留在何處？）每個人的定義不同，有的人會繞到
      前面量，有的人會繞到後面量，但尺的兩端要靠近。」、
        「（為何做研究的人必須要把手放在恥骨位置？）因為
      作研究需要精密的數據，要固定在一個地方，且放在恥骨
      位置會比較平衡。」可證原告在恥骨位置測取臀圍亦符合
      專業需求。原告測量後對於申訴人皮脂肪分布評語之正
      當性：在近代自由主義及個人主義影響下，教育者在施教
      時，多會採取與學生互動之教育模式進行，為避免學生在
      接受測量時單純感到自己為受測客體，喪失教育的活潑性
      及積極性，因此原告在施測後，通常會依據測量結果給予
      受測學生「腰很細」、「腰太粗」、「很好」、「皮膚很
      好」、「體脂肪分布很平均」、「很標準」、「很正常」
      、「太瘦要注意」、「太胖要注意」等口頭上回饋，該評
      語並無任何色慾色彩，有下列事證足據：(1)黃森芳證稱「
      （測量之後，測量者（應為受測者之誤植）會不會受到測
      量者口頭回饋？）會，會表明被測量者是屬於脂肪多或少
      。」、「（是否可以講皮膚很好，腰很細之類的用辭？）
      我個人不會這樣講皮膚很好，但可能會說腰很細。」，可
      證測量後之口頭回饋為測量者所採用之施教方式。(2)A 女
      申訴書載稱「劉老師量出我的尺寸之後，他還說了一句話
      『你的皮膚還不錯耶』他說這句話的語氣很平常」；B 女
      申訴書載稱「老師還會對某些同學的身材作評語，你的腰
      還滿細的，量出來的標準還算不錯」、「後來量腰部的體
      脂肪說我的腰很軟，脂肪球分散的很開」；D 女申訴書載
      稱「他站在我的背後，讓我覺得很害怕尤其自己的背後又
      被他看光了，加上他又自己調我的內衣量我的肩胛骨的地
      方，且還說一句：『ㄟ‧‧‧不錯喔！』」，可證原告口
      頭給予回饋均係在施測之後，且依B 女之申訴內容亦可證
      原告尚有作「量出來的標準還算不錯」、「脂肪球分散的
      很開」等評語，益證原告口頭回饋確係依測量結果所為之
      專業性評論，並非基於色慾而為。
    4.原處分經撤銷後，原告即回復處分作成前被告副教授身分
      ，原告自得依行政訴訟法第8條第1項規定以受聘擔任副教
      授身分向被告請求自93年1月1日起至94年1月31日止之薪
      資，即每月薪資91,469元，共1,189,097 元及其法定利息
      。另94年2 月1 日起至復職日止，請求被告按月給付原告
      91,469元之薪資。
    5.原告進行「腰臀圍及皮脂厚測量」已有10年餘，從未有受
      測人認為原告測量方法失當，直至91年2、3月間原告才首
      次獲悉有女學生對原告提出性騷擾申訴。原告在91年6月
      3日進行「腰臀圍及皮脂厚測量」即已依先前申訴案件所
      得到之教訓，先請男同學示範測量方法及內容，並在公開
      場合下進行測量，足見原告確有改良教學方式的事實，故
      原告在91年6月3日測量時縱有未經申訴人同意解開胸衣衣
      釦情形，亦係原告認為胸衣衣釦解開，不致令受測人身體
      隱私部位裸露，而疏未注意受測人胸衣衣釦被解開的不舒
      服感受所致，原告絕非以解開女性胸衣衣釦騷擾女性。被
      告完全無視原告測量前公開示範及公開測量等教學方式之
      改良，僅因原告疏於體察申訴人不快感受，即遽指原告為
      再犯。
    6.台灣花蓮地方法院雖以94年度易字第76號刑事判決諭知原
      告猥褻罪刑，惟該判決認定原告有罪，係以原告測量之目
      的係為教學之示範，非為研究，可隔著衣物施測；褪去衣
      物施測，未經C 女（刑事案件代號）同意；未事先告知將
      手放置於A 、B 、C 三女（刑事案件代號）恥骨；為C女
      （刑事案件代號）施測大腿部位時，捏C 女大腿內側等4
      項理由為據，然其認定事實顯有違誤，不足憑為本件事實
      認定依據，爰將理由分述如下：原告為申訴人施行「腰
      臀圍及皮脂厚測量」並非教學之示範，而係以該測量數據
      ，做為後測數據之比較依據，有原告所著「屏東師院大一
      新生皮層厚度與12分鐘跑走成績之相關」乙文足為佐實，
      而黃森芳證稱「（當時是否會要求女生將衣物拉起來？我
      不會，因為我不做研究，不需要很準確。」等語，應僅係
      在表明伊測量數據不需要很準確之原因係因伊不從事「腰
      臀圍及皮脂厚測量」方面之研究工作，並非指除了做研究
      之外，「腰臀圍及皮脂厚測量」數據都不需要準確。任何
      科學測量均係以準確性之提昇為要務，不具準確性之數據
      ，在科學上既不具有代表性，當然亦無存在之價值。黃森
      芳或許因研究項目與原告不同而不注重「腰臀圍及皮脂厚
      測量」數據準確性，但並非表示原告要求提昇測量數據準
      確性為非必要，刑事庭逕以黃森芳不注重數據準確性，即
      認定原告亦應不注重數據準確性，其認定事實顯有違論理
      法則。黃森芳於刑事庭證稱「（測量臀圍是否也不能穿
      衣服，才會準確？）對，如果這方面的研究要經過受測者
      同意，正確作法還要寫同意書。」等語（見原證29第33頁
      ），其所稱經受測者同意之情形，顯然係指法官所詢「不
      能穿衣服」乙事，並非指在穿著衣物之狀況下解開胸衣衣
      釦進行測量情形，是刑事庭執黃森芳上開證詞認定原告施
      測方式違例，反將黃森芳證稱胸衣遮擋肩胛骨測量點時應
      將胸衣移除之專業性證述置諸不論，刑事判決認定事實亦
      顯與卷證不符。又如前述A 、B 、C 三女（刑事案件代
      號）在測量前，已經先行觀察其他同學進行測量過程，對
      於原告測量臀圍係在恥骨位置拉合皮尺兩端施測自當知之
      甚稔，申訴人如認測量方式令其不快，亦可拒絕受測，而
      黃森芳亦證稱將手固定在恥骨部位測量較平衡，顯見原告
      並非未將測量臀圍方式告知申訴人，且採用該施測方式亦
      確能維持較高的平衡。刑事庭遽謂原告未事先告知將手放
      置於A 、B 、C 女生殖器上方之恥骨部位，已超出一般合
      理之人的施測方式云云，自有昧悖事證論認事實之違法。
      另測量大腿部位皮脂厚，其測量部位固係大腿前側之中
      央，惟若有下列二種情形之一，測量者即有可能在測量時
      觸及受側之大腿前側以外部位：(1)受側者大腿較粗壯者，
      因其皮層太厚，需先將受測部位附近皮膚捏起搖動，使受
      測部位皮膚鬆動，便於測量。(2)受測者著長褲受測時，需
      先將長褲捲至大腿中央以上部位方能施測，又因捲起褲子
      之厚度隨捲摺增加而增加，通常均會將大腿皮脂向上堆擠
      ，導致褲摺內皮脂堆積，而褲摺外露出之大腿部位皮脂平
      坦的非皮膚常態情形，為求測量數據準確，自然需將受測
      者隱藏在褲摺內堆積之皮脂向下拉，令受測部位恢復皮膚
      常態後施測。從而，C 女（刑事案件代號）既稱伊受測當
      日係穿著休閒褲，且休閒褲質料較厚，則C 女將褲管上摺
      時，必然亦會發生皮脂向上堆擠之情形，是原告將其堆積
      之皮脂向下拉平後施測亦無違常；另C 女本名原告並不知
      悉，惟依91年6 月3 日測量紀錄觀察，該班受測女學生皮
      脂肪較厚者有林○○及陳○○2 人（見原證12末頁所附成
      績記錄所載林○○大腿皮脂厚35mm、陳○○大腿皮脂厚
      31mm，較其他學生高出甚多），倘C 女係林○○或陳○○
      ，則原告為放鬆C 女皮膚而觸及受測部位以外之皮膚，亦
      為測量上所必需之行為。再由申訴書內容與審判筆錄C 女
      證述內容比較，C 女應即係申訴人A 女，而A 女於申訴書
      僅載稱「我要量最後一個部分：大腿。他量我的大腿就量
      了4 次或5 次耶！劉老師剛開始一摸到我的大腿時，我就
      馬上很尷尬的說：『不行，我覺得很癢。』他那時的表情
      是在笑，但是我看到他的笑時讓我覺得他很猥褻！他之後
      光量我的大腿就量了很久！所以，我真的覺得他很故意！
      因為我在還沒量之前，我有在旁邊先看老師是如何量的？
      所以我才會說劉老師在測量我的時間很長。」顯見C 女於
      申訴時僅認為原告測量時間過久、測量次數過多，C 女於
      刑事庭證稱原告捏伊大腿內側云云，是否真實，即非無疑
      。至於C 女倘果如原告推斷係林○○或陳○○2 人之一，
      則該2 人應屬體脂肪較厚類型之人（通常較胖），依運動
      生理學實驗指引所示皮脂厚測量法載明「對胖子，即使熟
      練的人也經常難得一致之結果。遇此情形，可再多量3 次
      ，以兩個中間數平均值登記之。」（見原告再申訴案附件
      卷第50頁），是原告對C 女進行數次大腿前側測量，亦係
      專業測量之要求，非為滿足色慾而為。刑事庭竟僅以施測
      部位為大腿前側，認定原告觸及C 女大腿內側為猥褻行為
      ，疏未依測量時客觀情形及測量專業論究原告在測量時是
      否有觸及C 女大腿其他部位之必要，其論認事實殊非適法
      。
 (二)被告主張之理由：
    1.按教師聘任後除有下列各款之一者外，不得解聘、停聘或
      不續聘：六、行為不檢有損師道，經有關機關查證屬實者
      。教師法第14條第1項第6款定有明文。又按本要點所稱之
      性騷擾、性侵犯行為，除依刑法、民法及性侵害犯罪防治
      法規定外，凡同性或異性相互間發生下列行為時均屬之：
      （一）以明示或暗示之方式，從事不受歡迎之性接近、性
      要求，或其他具有性意味之言語或肢體行為者，或意圖以
      屈服或拒絕上開行為，影響他人工作機會、僱用條件者。
      （二）以脅迫、恫嚇、暴力強迫、藥劑或催眠等方法，使
      他人不能抗拒而遂行其性接觸意圖或行為者。教育部性騷
      擾及性侵犯事件處理要點第2條亦規定綦詳。
    2.原告假藉測量名義，於測量過程未經女學生之同意，逕行
      動手解開其內衣扣子、或撥動其內衣肩帶；測量臀圍時，
      雙手不當壓在女學生恥骨上；對於申訴女學生之身體作與
      教學無關之不當評價性言論‧‧‧等等引起申訴學生厭惡
      或畏怖之行為，不僅符合前開教育部性騷擾及性侵犯事件
      處理要點第2條所定性騷擾、性侵犯行為之定義，復已涉
      犯刑法第228條第2項利用權勢猥褻罪嫌。又原告前因相同
      情形遭被告處理委員會調查，並於事後具函向前案申訴學
      生道歉，其對何種行為可能構成性騷擾當知之甚詳，並銘
      記於心以避免再犯。惟其竟明知故犯，嚴重侵害申訴學生
      之權利。經受害女學生申訴後，被告業經處理委員會詳予
      調查，復徵詢校外專家學者意見後，始由校教評會據以認
      定其行為已對於申訴學生構成性騷擾、並符合教師法第14
      條第1 項第6 款事由，進而依法決議解聘，自屬有據。
    3.原告於被告處理委員會委員訪談過程中並不否認有前開申
      訴事實，其雖一再辯稱係「認知差異或觀念差異所致」、
      並無性騷擾之意圖云云，惟就其為何不於測量前對於受測
      學生清楚說明測量中須解開內衣扣子、撥動肩帶；測量女
      學生臀圍時為何須雙手壓在女學生恥骨上而測量男學生時
      雙手卻可僅置於肚子側邊；以及測量過程中為何要對於申
      訴女學生之身體作與教學無關之不當評價性言論等攸關認
      定本件原告是否已構成性騷擾之事實，始終避重就輕，無
      法為合理之說明，復以原告前於90年11月5 日亦曾因對女
      學生之不當行為而遭申訴，其不當行為之內容與本次學生
      申訴情形如出一轍。原告並已於前案事後具函向申訴女學
      生道歉。顯見其就相同課程測量過程中何種行為可能造成
      受測者之不適並可能構成性騷擾之行為，當銘記於心，豈
      可任意諉為不知，復再次藉學術之名以重蹈覆轍。是原告
      主觀上就前開申訴之性騷擾事實具有故意，乃彰彰甚明。
    4.「有前項第6款、第8款情形者，應經教師評審委員會委員
      3 分之2 以上出席及出席委員半數以上之決議。」、「學
      校教師評審委員會依第14條規定作成教師解聘、停聘或不
      續聘之決議後，學校應自決議作成之日起10日內報請主管
      教育行政機關核准，並同時以書面附理由通知當事人。」
      教師法第14條第2 項、第14條之1 定有明文。被告就前開
      申訴事實經所屬處理委員會詳予調查後，歷經被告系教評
      會及校教評會數次會議審查，並讓原告於審查過程中有充
      分答辯之機會。咸認原告行為已符合性騷擾、性侵犯之要
      件，並經被告校教評會委員3 分之2 以上出席及出席委員
      半數以上之決議解聘原告。被告復於決議後10日內報請教
      育部核准並以書面附具理由通知原告，不僅合於前開教師
      法第14條第2 項、第14條之1 所定程序，亦與教育部87年
      8 月6 日台（87）人（二）字第87078383號函送之「教師
      解聘停聘不續聘作業流程圖」及92年3 月27日台人（一）
      字第0920038790號函所載程序相符，一切過程均無違誤之
      處。
    5.依教育部92年3 月27日台人（一）字第0920038790號函說
      明項下第4 點所示：「本部87年8 月6 日台（87）人（二
      ）字第87078383號函作業流程圖有關「應讓當事人有答辯
      機會」及「必要時組成調查小組查明事實」係指在一般教
      師遇有解聘、停聘、不續聘之情形。而在教師涉及校園性
      騷擾及性侵犯事件之處理遇有教師解聘、停聘、不續聘之
      情事，因學校已依規定成立「性騷擾及性侵犯處理」之委
      員會或調查小組予以調查，因此教評會審議時應尊重上開
      機制之專業判斷及調查結果，且因有關「讓當事人有答辯
      機會」部分，學校有關教師涉及校園性騷擾及性侵犯處理
      委員會或小組事件之調查及各級教評會之審議應視為一整
      體，有關雙方當事人陳述意見及答辯之處理，應採「減少
      被害人重複陳述」原則，避免被害人有2 次傷害之情形，
      及調查人力資源之浪費，並應遵守保密原則。學校調查過
      程若曾予雙方當事人充分陳述意見及答辯之機會，即符合
      教育部上開函規定之作業流程。本件自被害學生提出申訴
      後，歷經被告處理委員會調查、系教評會及校教評會多次
      開會審議，原告於過程中已多次提出書面說明並親自到場
      陳述意見，是本件被告於該案處理過程中，已賦予原告充
      分陳述意見及答辯之機會，至為顯然。
    6.觀諸教師法、教育部87年8 月6 日台（87）人（二）字第
      87078383號函送之「教師解聘停聘不續聘作業流程圖」及
      教育部性騷擾及性侵犯事件處理要點所示，並未對於校教
      評會委員之更易加以限制或要求校教評會評審委員更易後
      須「更新審議」。又對照被告91及92年度校教評會委員名
      單可知，92年度校教評會委員名單雖略有更易（92年度新
      任委員為林國平、徐泉聲、羅清能、廖永、曾月紅、古
      智雄、吳翎君及劉明洲等8 人），然更易人數並未及評審
      委員總人數（25人）之3 分之1 。復依92學年度第4 次校
      教評會會議記錄之記載，該次校教評會會議就原告於91年
      6 月3 日第5 、6 節體適能課程測量過程中對於申訴學生
      之行為是否構成教師法第14條第1 項第6 款之解聘事由一
      案，於討論過程中業已提出該案處理經過、性騷擾及性侵
      犯處理委員會調查報告、系教評會決議、校教評會遴聘校
      外學者專家對該事件處理看法及建議之書面報告、教師法
      部分條文、被告校教評會設置辦法、原告書面答辯等資料
      供與會委員參閱討論，是本案參與決議之教評會委員縱略
      有更易，然現行法規並未對於校教評會委員之更易加以限
      制或要求評審委員更易後須「更新審議」，且有關申訴學
      生及原告雙方之意見陳述及答辯內容等相關資料既已於會
      議過程中提出供與會委員參閱討論，故被告校教評會委員
      之更易顯不影響原處分判斷之正確性。7.本件申訴及被告
      校教評會決議過程合法：依教育部性騷擾及性侵犯事件
      處理要點第6 條第1 項固規定申訴應具申訴書，然並未限
      制申訴書須由申訴人本人親自撰寫，並規定得先以傳真、
      書信、電子郵件或以電話口頭陳述方式提出（同要點第6
      條第2 項）。又本件申訴內容係經申訴學生向被告處理
      委員會委員以口頭申訴後，經受理委員確認其真意並依申
      訴錄音內容代為書寫申訴書。復對照前開光碟記錄及申訴
      學生於另案（台灣花蓮地方法院94年度易字第76號）中之
      證述可知，申訴書所載內容均與申訴學生之申訴意旨相符
      ，故本件申訴程序均為適法，並無違誤之處。再以被告
      頒布之實施要點第3 條第1 項所規定：「若委員會委員有
      涉入性騷擾或性侵犯之情事，應予迴避」係指委員會委員
      本身涉及性騷擾或性侵犯之不當行為、或為遭受侵害之人
      、或與該案雙方具有親屬或其他利害關係者而言。查本件
      被告處理委員會委員係依法受理常生申訴並進行調查程序
      ，並無任何上開應予迴避之情事，原告空言指摘，不足為
      採。依被告教評會設置辦法第6 條規定：「教師解聘、
      停聘及不續聘如事證明確，而各教學單位教師評審委員會
      所做之決議與法律規定有明顯不符時，校教評會得逕行依
      規定審議變更之。」本件原告對於申訴學生之不當騷擾行
      為是否構成教師法第14條第1 項第6 款之解聘要件乙案，
      不僅業經校內性騷擾及性侵犯處理委員會詳予調查，復經
      徵詢校外專家學者之意見，其應予解聘之事證明確。又依
      原告所屬系教評會92年1 月23日決議所載，系教評會一方
      面認原告之行為未達解聘之程度，另方面又要求對原告處
      以強制接受心理輔導及兩性相關課程教育，明顯基於同事
      情誼所為相互矛盾之決議，殊屬未妥，故被告校教評會經
      審議該申訴案相關卷證資料後，依教師法及前開教評會設
      置辦法第6 條規定，變更系教評會顯不適法之決議，並無
      不當。8.被告於91年6 月3 日第5 、6 節體適能課程測量
      過程對於申訴學生之行為是否已構成「性騷擾」而符合教
      師法第14條第1 項第6 款之解聘要件：按本件原告對於
      申訴學生之不當騷擾行為業已構成教師法第14條第1 項第
      6 款之解聘要件，不僅業經校內性騷擾及性侵犯處理委員
      會詳予調查，復經徵詢校外專家學者之意見後，中央研究
      院生物醫學科學研究所研究員潘文涵教授表示：「針對專
      業用語部分：測量員對於接受測量之對象說出【腰很細】
      或【皮膚很好】，並不屬於專業的用語。」、「針對臀圍
      的測量部分：測量的重點在於皮尺是否經過受測量者臀的
      最高點及恥骨，而且皮尺是否與地面平行，我們經常建議
      測量者站在側邊。站在正面測量或是將手放於恥骨的位置
      並不是精確測量的必要因素。」又本件原告對於測量女學
      生臀圍時為何須雙手壓在女學生恥骨上而測量男學生時雙
      手卻可僅置於肚子側邊；以及測量過程中為何要對於申訴
      女學生之身體作與教學無關之不當評價性言論等攸關認定
      本件原告是否已構成性騷擾之事實，始終避重就輕，無法
      為合理之說明，復以原告前於90年11月5 日亦曾因對女學
      生之不當行為而遭申訴，其不當行為之內容與本次學生申
      訴情形如出一轍原告並已於前案事後具函向申訴女學生道
      歉，顯見其就相同課程測量過程中何種行為可能造成受測
      者之不適並可能構成性騷擾之行為，當銘記於心，豈可任
      意諉為不知，故原告所辯稱係「認知差異或觀念差異所致
      」、並無性騷擾之意圖云云，均屬事後卸責之詞。本案
      經申訴學生另案提出告訴，經台灣花蓮地方法院審理後認
      原告涉犯刑法第228 條第2 項之猥褻罪，並以原告為人師
      表，不知為社會大眾之表率，竟藉申訴學生與其師生關係
      ，利用申訴學生之信任，趁機對渠等為猥褻之行為，其所
      為對於申訴學生之身心已造成莫大之傷害，復於該案審理
      過程飾詞狡辯、毫無悔意為由諭知有期徒刑柒月，顯見原
      告所為不僅構成教育部性騷擾及性侵犯事件處理要點第2
      條有關性騷擾、性侵犯行為之定義而符合教師法第14條第
      1 項第6 款之解聘要件，復已涉犯刑法第228 條第2 項利
      用權勢猥褻罪，故被告校教評會詳予審查後依法定程序決
      議解聘，均無不當之處。
    9.有關原告對於申訴學生之不當騷擾行為，亦經申訴學生於
      另案（台灣花蓮地方法院94年度易字第76號）中證述綦詳
      ，復經台灣花蓮地方法院審理後認定涉犯刑法第228 條第
      2 項之猥褻罪，並諭知有期徒刑柒月。
    理  由
一、按教師法第14條第1項及第3項分別規定：「教師聘任後除有
    下列各款之一者外，不得解聘、停聘或不續聘：‧‧‧六、
    行為不檢有損師道，經有關機關查證屬實者。」及「有第1
    項第1款至第7款情形者，不得聘任為教師。其已聘任者，除
    有第7款情形者依規定辦理退休或資遣外，應報請主管教育
    行政機關核准後，予以解聘、停聘或不續聘。」又構成刑法
    第228 條第2 項利用機會猥褻行為，屬於性侵害防治法所稱
    之性侵害 (該法第1 條參照)。 再行為時教育部所頒訂之「
    大專校院及國立中小學校園性騷擾及性侵犯處理原則」第2
    點第1 項規定：「本原則所稱之校園性騷擾、性侵犯，除依
    刑法、民法及性侵害犯罪防治法之規定外，凡學校教職員工
    生相互間（含同性或異性間）發生下列行為時，均屬之：
    （一）以明示或暗示之方式，從事不受歡迎之性接近、性要
    求，或其他具有性意味之言語或肢體行為者，或意圖以屈服
    或拒絕上開行為，影響他人學習機會、僱用條件、學術表現
    或教育環境者。（二）以脅迫、恫嚇、暴力強迫、藥劑或催
    眠等方法，使他人不能抗拒而遂行其性接觸意圖或行為者。
    」被告實施要點第2 點第1 項規定亦同。而性騷擾為性侵犯
    ( 害) 之輕度行為，性侵犯(害)即令含有性騷擾。是有刑法
    第228 條第2 項利用機會為猥褻行為者，構成性侵犯( 害)
    ，亦自構成性騷擾。
二、本件原告係被告之副教授，經其學生申訴其於91年6 月3 日
    教授健康與體適能之課程，對女學生性騷擾行為，經被告處
    理委員會於91年6 月18日完成調查並作成報告，決議原告行
    為已構成性騷擾的事實，建議提請被告教評會討論原告適不
    適任的問題，經被告於92年11月19日之92學年度第4 次校教
    評會決議解聘，並報經教育部同意( 見原處分卷及本院卷所
    附上開調查報告、被告校教評會決議及教育部函文) 。原告
    不服，循序提起本件訴訟，為如事實欄所載之主張。經查：
(一)、原告在上述時間，於被告學校90學年度第2 學期教授健康
      與體適能之課程，對三位選修該課程之大學一年級女學生
      ，基於猥褻之犯意，在該校體育館地下室1 樓重量訓練室
      旁之小房間內，以持皮脂夾測量上開女子體脂肪及以皮尺
      測量臀圍之機會，趁他人不注意之際，連續為下列猥褻之
      行為：以皮尺測量第一位女學生臀圍時，以手放置於其生
      殖器上方之恥骨位置（距離肚臍下方約12公分處）約2、3
      次（每次約2 、3 秒），而為猥褻之行為；於以皮尺測量
      第二位女學生之臀圍時，將雙手放在恥骨接近生殖器之部
      位約3 至5 秒，予以猥褻；利用測量第三位女學生體脂肪
      及臀圍之機會，趁其將皮尺測量腰圍時，命該女學生將上
      衣掀開至腰部，以手趁機在其腰部撫摸1 圈，嗣以皮尺繞
      住該女學生臀部，以手放置於該女學生恥骨上約10 秒 鐘
      （約距離肚臍下方約17至20公分），予以猥褻。其嗣後表
      示需測量肩胛骨之體脂肪，雖經該女學生同意後掀開背面
      衣服，然未經同意立即解開該女學生胸罩之背扣，假測量
      肩胛骨之名以手觸碰其背部，其嗣又稱要測量大腿體脂肪
      ，要求該女學生將長褲捲至膝蓋上方約16公分處，並以手
      之虎口處緊貼其大腿內側，並以手捏4 、5 次之方式，而
      為猥褻之行為，經法院以其犯刑法第228 條第2 項利用機
      會猥褻罪，判處有期徒刑6 月確定之事實，有台灣花蓮地
      方法院94年度易字第76號及台灣高等法院花蓮分院95年度
      上易字第43號刑事判決書在卷可按，並有本院調取之上開
      刑事案卷為證。原告上開利用機會猥褻行為，構成對上開
      三位女學生性侵犯( 害) ，而性侵犯( 害) 行為為性騷擾
      之重度行為，是被告處理委員會認定原告有性騷擾行為，
      已屬從輕認定。原告否認其有對女學生性騷擾行為云云，
      並不足採。再原告前有類似行為，經女學生申訴後，原告
      具函向申訴女學生道歉，此有被告性騷擾及性侵犯「
      910227 」 案件處理調查報告及道歉函在本院卷( 卷( 二
      ) 第140 頁至148 頁) 為證。被告校教評會據以認定原告
      行為有損師道，經有關機關查證屬實，決議解聘，揆諸首
      揭規定及說明，並無不合。
(二) 、被告之實施要點第7 點第1 款規定正式申訴係應以「書
      面或具名」方式為之，並非應以「書面具名」方式，且核
      該規定之意旨係在確認申訴人及其確有申訴意思並申訴內
      容，以昭慎重，而本件申訴內容，或是受申訴學生撰寫，
      或是係經申訴學生向被告處理委員會委員以口頭申訴後，
      經受理委員確認其真意並依申訴錄音內容代為書寫申訴書
       (此屬具名方式) ，申訴書所載內容均與申訴學生之申訴
      意旨相符，此經申訴學生及被告處理委員會主任委員蕭昭
      君在上開花蓮地院刑事案件審理中結證在案( 本院卷二第
      78頁、84頁及94頁背面) ，足可確認申訴人及其確有申訴
      意思並申訴內容，已符合被告實施要點正式申訴係應以「
      書面或具名」方式為之之要求。原告主張本件無正式申訴
      之存在云云，殊有誤會。
(三)、被告實施要點第3點第1項所規定：「若委員會委員有涉入
      性騷擾或性侵犯之情事，應予迴避」係指委員會委員本身
      涉及性騷擾或性侵犯之不當行為、或為遭受侵害之人，至
      多可擴張解釋與該案雙方具有親屬或其他利害關係者。而
      本件被告處理委員會委員，為申訴學生錄音及轉製作成書
      面，係行使其委員受理學生申訴並進行調查程序之職權，
      其既無任何上開應予迴避之情事，原告主張該委員會委員
      如係受申訴人委託提出書面申訴，應迴避調查云云，並不
      足採。
(四)、依被告教評會設置辦法第6條規定：「教師解聘、停聘及
      不續聘如事證明確，而各教學單位教師評審委員會所做之
      決議與法律規定有明顯不符時，校教評會得逕行依規定審
      議變更之。」原告對於申訴學生之性騷擾行為是否構成教
      師法第14條第1 項第6 款之解聘要件乙案，被告不僅經校
      內處理委員會詳予調查，復經徵詢校外專家學者之意見，
      而原告確有對申訴學生有猥褻行為，已如上述，是原告應
      予解聘之事證明確。原告所屬系教評會未予決議解聘，被
      告校教評會經審議該申訴案相關卷證資料後，依教師法及
      前開教評會設置辦法第6 條規定，變更系教評會之決議，
      並無不當。原告主張被告校評會變更系校評會之決議違法
      云云，顯有誤會。
(五)、教育部92年3月27日台人（一）字第0920038790號函 ( 本
      院卷一第169 頁) ：「本部87年8 月6 日台（87）人（二
      ）字第87078383號函作業流程圖有關「『應讓當事人有答
      辯機會』及『必要時組成調查小組查明事實」』係指在一
      般教師遇有解聘、停聘、不續聘之情形。而在教師涉及校
      園性騷擾及性侵犯事件之處理遇有教師解聘、停聘、不續
      聘之情事，因學校已依規定成立『性騷擾及性侵犯處理』
      之委員會或調查小組予以調查，因此教評會審議時應尊重
      上開機制之專業判斷及調查結果，且因有關『讓當事人有
      答辯機會』部分，學校有關教師涉及校園性騷擾及性侵犯
      處理委員會或小組事件之調查及各級教評會之審議應視為
      一整體，有關雙方當事人陳述意見及答辯之處理，應採『
      減少被害人重複陳述』原則，避免被害人有2 次傷害之情
      形，及調查人力資源之浪費，並應遵守保密原則。學校調
      查過程若曾予雙方當事人充分陳述意見及答辯之機會，即
      符合教育部上開函規定之作業流程」。此函釋兼顧涉及校
      園性騷擾及性侵犯者及被害人之權益，就涉及校園性騷擾
      及性侵犯事件之處理所為之規定，尚稱合理，被告自得據
      以適用。本件自被害學生提出申訴後，被告處理委員會調
      查過程曾對原告進行訪談，對該委員會之調查報告，原告
      亦提出申覆，系教評會、校教評會及校申評會多次開會審
      議，原告於過程中已多次提出書面說明並親自到場陳述意
      見，此有被告提出為原告所不爭執之「原告參與申訴案件
      處理過程簡表」( 本院卷一第114 頁) ，及附於被告所提
      申訴評議卷暨原處分資料附件冊為證。是被告已賦予原告
      充分陳述意見及答辯之機會，原告主張被告校教評會決議
      違反法律正當程序云云，自不足採。
(六)、現行法令並未對於校教評會委員更易後，須「更新審議」
      或重新調查之規定。又對照被告91及92年度校教評會委員
      名單可知，92年度校教評會委員名單雖略有更易（92年度
      新任委員為林國平、徐泉聲、羅清能、廖永、曾月紅、
      古智雄、吳翎君及劉明洲等8 人），然更易人數並未及評
      審委員總人數（25人）之3 分之1(見本院卷二第119 頁被
      告91學年度校教師評審委員會委員名單，及第120 頁92學
      年度第4 次校教評會會議出席人員簽到單）。復依被告92
      學年度第4 次校教評會會議記錄之記載（本院卷一第167
      頁) ，該次校教評會會議就本件原告於申訴學生之行為是
      否構成教師法第14條第1 項第6 款之解聘事由一案，於討
      論過程中已提出該案處理經過、處理委員會調查報告、系
      教評會決議、校教評會遴聘校外學者專家對該事件處理看
      法及建議之書面報告、教師法部分條文、被告校教評會設
      置辦法、原告書面答辯等資料供與會委員參閱討論作成決
      議，該次校教評會並非在不暸解案情下作成決議。原告主
      張校教評會在不暸解案情下草率作成決議云云，尚屬無據
      。
(七)、原告所指被告之校長劉錫麒於92年5月28日校教評會議決
      重新審議原告被申訴性騷擾案件後，竟於92年6月11日校
      教評會決議之發言：「遺憾的是發生事先的請託說項，甚
      至體育系教評委員自失立場，為被申訴人進行關說。」係
      說明其所經歷或所知之事實，其發言：「被申訴人上次會
      議本應就校教評會的決議提出說明，但從兩份補充說明看
      來，絲毫未見自我反省的態度。」係發表個人看法，以劉
      錫麒亦屬校教評會委員，自得對校教評會審議事項表示其
      意見。又前揭教育部92年3 月27日台人（一）字第
      092003879 0 號函既謂：「在教師涉及校園性騷擾及性侵
      犯事件之處理遇有教師解聘、停聘、不續聘之情事，因學
      校已依規定成立『性騷擾及性侵犯處理』之委員會或調查
      小組予以調查，因此教評會審議時應尊重上開機制之專業
      判斷及調查結果」，劉錫麒發言：「畢竟性騷擾委員的報
      告，是經過該委員會慎重討論方才通過的。請各位委員直
      接以報告書內容為依據，避免節外生枝。如果委員對性騷
      擾委員會的調查立場有所質疑，校外顧問的檢視結果也不
      願採信，請提出處理方式。」無非是重申上開教育部函文
      意旨。原告指其其言論立場偏頗云云，尚屬無據。何況被
      告92年11月18日校評會之決議時，係採無記名投票，原告
      主張連任委員受劉錫麒上開發言之影響，實屬臆測之詞，
      自無足採。
(八)、教師法第14條第1項第6款所稱「有關機關」，法令並未規
      定係指司法機關 (原告所指最高行法院92年判字第36號判
      決 (原證30)並無此見解)，原告主張本件未經司法機關認
      定前，遽對原告解聘，並非適法云云，並無依據。原告之
      對申訴學生有性騷擾行為，係經被告處理員會調查屬實，
      被告校評會據以作成解聘決議，已屬經「有關機關查證屬
      實」。
三、從而，原處分解聘原告，並無違法，申訴及再申訴評議遞予
    維持，亦無不合。原告訴請撤銷，為無理由，應予駁回。原
    處分解聘原告既無違法，則原告以原處分撤銷為前提，並請
    求被告給付原告1,189,097 元及自起訴狀繕本送達起算之法
    定遲延利息，及自94年2 月起至原告復職之日止按月給付原
    告91,469元，即失所附麗，亦無理由，自應駁回。
四、據上論結，本件原告之訴為無理由，爰依行政訴訟法第98條
    第3 項前段，判決如主文。
中    華    民    國    95     年    10     月   12   日
                        第三庭審判長法  官 姜素娥
                                    法  官 陳國成
                                   法  官 吳東都
上為正本係照原本作成。
如不服本判決，應於送達後20日內，向本院提出上訴狀並表明上
訴理由，如於本判決宣示後送達前提起上訴者，應於判決送達後
20日內補提上訴理由書（須按他造人數附繕本）。
中    華    民    國    95     年    10     月   12   日
                                    書記官 張能旭


司法院資訊處製作；財團法人民間司法改革基金會備份。
